臺灣板橋地方法院刑事判決　　　　　　100年度交易字第456號
公　訴　人　臺灣板橋地方法院檢察署檢察官
被　　　告　黃楊卒
上列被告因過失傷害案件，經檢察官提起公訴（100 年度偵字第
6409號），本院判決如下：
    主  文
黃楊卒無罪。
    理  由
一、公訴意旨略以：被告黃楊卒於民國100 年1 月21日下午1 時
    20分許，騎乘車號FZX-946 號重型機車，沿新北市○○區○
    ○路一段31巷，往新北市○○區○○路一段方向行駛，本應
    注意遵守道路交通標誌、標線、號誌之指示行駛，而依當時
    並無不能注意之情事，竟疏未注意及此，未遵守道路交通標
    線指示行駛，逆向駛入對向車道，嗣途經新北市○○區○○
    路一段31巷與翠華街口時，其所騎乘之機車左側把手不慎勾
    住站立於路旁之告訴人賴采嫻皮包之肩帶，致告訴人遭拖行
    後，受有背挫傷、肌痛及肌炎等傷害，因認被告涉犯刑法第
    284 條第1 項前段之過失傷害罪嫌等語。
二、按犯罪事實應依證據認定之，無證據不得認定犯罪事實；又
    不能證明被告犯罪者，應諭知無罪之判決，刑事訴訟法第15
    4 條第2 項及第301 條第1 項分別定有明文。又事實之認定
    ，應憑證據，如未能發現相當證據，或證據不足以證明，自
    不能以推測或擬制之方法，以為裁判基礎。認定不利被告之
    事實，須依積極證據，苟積極證據不足為不利於被告事實之
    認定時，即應為有利於被告之認定，更不必有何有利之證據
    ；而所謂「積極證據足以為不利被告事實之認定」，係指據
    為訴訟上證明之全盤證據資料，在客觀上已達於通常一般之
    人均不致於有所懷疑，而得確信被告確曾犯罪之程度，若未
    達此一程度，而有合理懷疑之存在時，即無從為有罪之認定
    ，最高法院40年臺上字第86號、30年上字第816 號、76年臺
    上字4986號分別著有判例可資參照。再者，檢察官對於起訴
    之犯罪事實，仍應負提出證據及說服之實質舉證責任。倘其
    所提出之證據，不足為被告有罪之積極證明，或其指出證明
    之方法，無從說服法院以形成被告有罪之心證，基於無罪推
    定之原則，自應為被告無罪判決之諭知（最高法院92年度臺
    上字第128 號判例意旨參考）。
三、本件公訴人認被告涉有過失傷害罪嫌，無非以被告之供述、
    告訴人之指訴，以及行政院衛生署雙和醫院診斷證明書1 紙
    ，為其主要論據。
四、訊據被告固不否認曾於上揭時間，騎乘車號FZX-946 號重型
    機車，逆向行駛於新北市板橋區○○區○段31巷，機車手把
    不慎勾住告訴人皮包的肩帶，而短暫拖行告訴人之事實，惟
    堅詞否認有過失傷害之犯行，辯稱：伊騎乘機車逆向行駛，
    以致機車手把勾住告訴人肩背皮包的帶子，致告訴人遭拖行
    ，確有過失，但是告訴人應該沒有傷勢才對，伊並對告訴人
    道歉，願賠償告訴人醫藥費等語。
五、經查：
  (一)告訴人於100 年1 月21日下午1 時20分許，原站立在新北市
    ○○區○○路一段31巷的汽車停車格旁，因被告騎乘車號FZ
    X-946 號重型機車，逆向行駛於新北市○○區○○路一段31
    巷，以至在三民路一段31巷與翠華街口，騎乘之機車左手把
    勾住告訴人皮包的肩帶，而將告訴人拖行數步之事實，業據
    被告迭於警詢、偵查及本院審理時供承不諱，核與告訴人、
    告訴人友人陳燁、在附近經營麵攤之黃于真之證述情節，
    大致相符，並有新北市政府警察局海山分局100 年6 月5 日
    函檢附肇事路段之現況照片11張附卷可稽（見本院卷第12頁
    至第18頁），而堪認定。
  (二)由於刑法第284 條第1 項前段之過失傷害罪，並非危險犯，
    而為結果犯，以被害人因被告過失行為致生傷害之結果為要
    件。是本案被告就本件道路交通事故之發生，固有過失，但
    如未造成告訴人受傷之結果，尚無構成刑法第284 條第1 項
    前段過失傷害罪之餘地。告訴人就其因皮包之肩帶遭機車手
    把勾住以致拖行受傷一節，固提出明確記載告訴人於100 年
    1 月21日下午4 時23分許至醫院急診，經診斷受有背挫傷、
    肌痛及肌炎等傷害之行政院衛生署雙和醫院診斷證明書1 份
    為證（見偵查卷第12頁），然經本院傳訊當日為告訴人診治
    之急診醫師即證人王忠信到庭證稱：「（問：是否記得當時
    告訴人受有什麼傷勢？）答：病歷記載是告訴人主訴她是路
    人被機車撞到，來的時候主訴背痛」、「（問：告訴人背痛
    ，外觀上有無傷勢？）答：外觀上沒有明顯傷勢」、「（問
    ：告訴人有無說是什麼樣的背痛？）答：背部胸椎到腰椎的
    部分會痛」、「如果是挫傷，大約要三天才會出現，當天可
    能不會有瘀青的情形，當天外觀上也沒有擦傷或其他傷勢」
    、「（問：診斷證明書有記載背挫傷，是如何認定背挫傷的
    ？）答：因為告訴人主訴她背部疼痛，且X 光照射沒有骨折
    ，所以我們認定就是挫傷。基本上是以她主訴的方式來認定
    」、「（問：診斷證明書記載肌痛與肌炎，是什麼意思？）
    答：背部除了腰椎之外，有兩條大背肌，如果有受到挫傷，
    通常會有肌肉發炎的反應，肌痛與肌炎是同樣的意思」、「
    （問：怎麼認定告訴人有大背肌發炎的情形？）答：因為我
    認定告訴人有背挫傷，當然就是肌肉發炎，所以是因為認定
    背挫傷，所以認定背肌炎」、「（問：依照病歷表的記載，
    有在人體畫像背部畫斜線，該斜線的意思為何？）答：只是
    表示告訴人陳述疼痛的位置，不是代表她外觀上有傷勢」等
    語（見本院卷第63頁至第65頁），顯示行政院衛生署雙和醫
    院之急診醫師王忠信，於100 年1 月21日診療告訴人時，並
    未目睹告訴人身上有任何的傷勢，且以X 光照射發現告訴人
    並無骨折之情形後，即依告訴人之陳述為基礎，直接判定告
    訴人受有背挫傷、肌痛及肌炎等傷害，換言之，證人王忠信
    並未親眼目睹或以科學儀器發現告訴人確有背部挫傷、肌痛
    、肌炎等傷勢，證人王忠信不過僅基於治療告訴人的目的，
    片面相信告訴人之說詞，以方面後續之治療程序，並據以在
    診斷證明書上記載告訴人受有前揭傷勢。由於告訴人與被告
    之間，存有道路交通事故之糾紛，以致彼此有所嫌隙，而行
    政院衛生署雙和醫院開立之上開診斷證明書，僅根據告訴人
    之片面說詞而為記載，因非根據醫師客觀觀察、檢測之結果
    ，且告訴人為達成其追訴被告之目的，其陳述的內容具有不
    實且誇大之風險，自無法單憑上開診斷證明書之記載，證明
    告訴人於100 年1 月21日就診時，其確受有背挫傷、肌痛及
    肌炎等傷害。又告訴人就診時，係向負責治療之醫師即證人
    王忠信表示：伊係遭機車撞擊而受傷等語，此有行政院衛生
    署雙和醫院100 年6 月13日、同年100 年8 月22日函各1 份
    在卷可佐（見本院卷第24頁、第30頁），與告訴人於警詢、
    偵查及本院審理時指稱：伊係遭告訴人騎乘之機車手把勾住
    皮包而遭拖行以致受傷等語，顯有不同。因依證人王忠信證
    稱：如果告訴人表示係因皮包遭勾到，伊在病歷應會註記是
    勾到，並詢問有無跌倒，因如未跌倒，僅可能受有肌肉拉傷
    ，挫傷係指遭物體撞擊或跌倒，而拉傷則指外力拉扯所造成
    等語（見本院卷第64頁），顯示挫傷與拉傷在醫療上，不僅
    定義不同，且造成的原因，亦屬有異，而依一般人的理解與
    經驗，個人係遭機車撞擊而受傷，抑或肩背之皮包遭勾住而
    被拖行拉扯而受傷，已屬不同的兩事，對具有醫療專業的證
    人王忠信而言，更不可能相互混淆，如非告訴人刻意誤導診
    治醫師係遭機車撞擊而受傷，證人王忠信不可能在病歷上記
    載告訴人主訴遭機車撞擊。此外，依證人王忠信前述證詞，
    顯示證人王忠信主觀上對於挫傷與拉傷之定義，有所區分，
    則告訴人於100 年1 月21日就診時，如果係向證人王忠信表
    示因肩背的皮包遭機車勾住而受傷，則在告訴人未曾跌倒的
    情況下，告訴人所可能受之傷勢僅為拉傷，而非挫傷，證人
    王忠信自不可能在診斷證明書上記載告訴人受有挫傷，由此
    足見告訴人為取得在訴訟上對其有利之證據，而刻意向證人
    王忠信為偏離事實之陳述，致證人王忠信誤認告訴人係遭機
    車撞擊而受傷，進而判定告訴人受有背挫傷、肌痛及肌炎等
    傷勢，換言之，上開診斷證明書係在告訴人刻意誤導下所為
    的錯誤判斷，自不足為被告不利之認定。
  (三)告訴人於警詢原證稱：伊案發當日站在新北市○○區○○路
    一段31巷與翠華街口附近停車格，三格停車中的最中間那一
    格停車格，遭被告騎乘機車勾住皮包而遭拖著走等語（見偵
    查卷第8 頁），而於本院審理時則改稱：伊是站在編號3 即
    鄰近機車停車格的汽車停車格，遭被告騎乘機車勾住皮包而
    被拖行，一直拖行到編號1 即靠近三民路一段31巷與翠華街
    口的停車格等語（見本院卷第43頁反面至第44頁），不僅前
    後反覆不一，更與證人即告訴人之友人陳燁證稱：伊沒有
    注意告訴人站在哪裡被機車勾到，伊只記得抬頭看時，告訴
    人與被告均靜止於編號2 停車格靠近編號1 停車格的位置等
    語（見本院卷第49頁），並非一致。觀諸新北市政府警察局
    海山分局100 年6 月5 日函提供的照片顯示，新北市○○區
    ○○路一段31巷與翠華街之Ｔ字型交岔路口處，設有三個停
    車格，編號1 之停車格距離該交岔路口最近，接下來則為編
    號2 之停車格，編號3 之停車格距離最遠，編號3 之停車格
    則與機車停車格緊鄰，是依告訴人於警詢之證述，其係站在
    編號2 之停車格遭機車勾住皮包，以及證人陳燁證稱：被
    告遭拉扯後仍然站在編號2 的停車格，但靠近編號1 的停車
    格的位置等語，足見告訴人因皮包之肩帶遭拉扯而拖行的距
    離甚短，告訴人於本院審理時證稱：從編號3 的停車格遭拖
    行至編號1 的停車格云云，顯屬誇大不實之詞，而無可採，
    堪認被告與證人黃于真均陳稱：告訴人因皮包的肩帶遭機車
    手把勾住而往前拖行的距離約兩步之距離等語（見本院卷第
    66頁反面、第47頁），與事實相符。準此以言，告訴人因肩
    背的皮包遭機車手把勾住而被拉扯拖行，但因距離不遠，一
    般而言，未必會產生傷勢，尤其是依告訴人所述，其皮包因
    肩帶遭機車手把勾住而滑落，其因而彎起手臂，以手肘勾住
    皮包的肩帶以免皮包滑落，一直待被告騎乘之機車停下（見
    本院卷第44頁反面），準此以言，遭受拉扯力量最鉅者，乃
    告訴人之手肘，倘若告訴人因皮包遭機車勾住致拉扯受傷，
    衡情其手肘所受傷勢應最為嚴重，豈有可能至行政院衛生署
    雙和醫院就診時，未發現告訴人之手肘受傷之理？告訴人就
    此雖表示：伊手肘也會疼痛，但並未就手肘部分就診，而自
    行擦藥等語（見本院卷第46頁），然依前所述，以拉扯力量
    與程度而言，手肘部位應較背部為嚴重，衡情手肘的傷勢亦
    應較背部為嚴重，告訴人如確有受傷，自無可能僅就拉扯程
    度較輕部位就診，益證告訴人主張因遭皮包肩帶拉扯而受傷
    云云，並非事實。尤其，告訴人明知其並未遭機車或任何物
    體撞擊，卻於求診時向診治醫師表示遭機車撞擊，已如前述
    ，藉以取得診斷證明書向被告提出告訴，顯示告訴人立場並
    非客觀，其所為不利被告之指訴，不可盡信。此外，告訴人
    依本院之指示提出案發當日肩背之皮包，係一體積頗大而呈
    暗色的手提包，且用以肩背該手提包之肩帶，業已斷裂，此
    經告訴人陳稱在卷（見本院卷第62頁反面），並有照片2 張
    可證（見本院卷第69頁），惟依證人陳燁於本院審理時證
    稱：告訴人於案發當日所肩背的皮包為粉紅色的等語（見本
    院卷第49頁），顯與告訴人當庭提出之前述手提包不符，另
    依告訴人於本院審理時證稱：伊以手肘部位勾住皮包的肩帶
    ，藉以讓被告騎乘之機車停下等語（見本院卷第44頁反面）
    ，足認告訴人所有皮包之肩帶，並未因而遭拉斷，否則將無
    法對騎乘機車之被告形成阻力，由此足認告訴人於本院審理
    時提出之手提包，並非當初其遭拉扯之皮包，從而，告訴人
    當庭提出之手提包自不足作為本院判斷之參考，附此敘明。
六、綜上所述，告訴人之指訴情節，容有誇大不實之處，且行政
    院衛生署雙和醫院之診斷證明書，又係片面記載告訴人之說
    詞，並不足以佐證告訴人確有受傷之事實。此外，公訴人亦
    未舉出其他積極證據以資證明告訴人卻因被告之過失駕駛行
    為以致受傷，揆諸前揭說明，現存之證據既然不足為不利於
    被告事實之認定，則不論被告之辯解真實性如何，即應為被
    告有利之認定，依法自應為其無罪之諭知。
據上論斷，應依刑事訴訟法第301 條第1 項，判決如主文。
本案經檢察官黃睦涵到庭執行職務。
中    華    民    國   100    年    10    月    14    日
                  刑事第六庭  法  官  高增泓
以上正本證明與原本無異。
如不服本判決應於收受判決後10日內向本院提出上訴書狀，並應
敘述具體理由。其未敘述上訴理由者，應於上訴期間屆滿後20日
內向本院補提理由書（均須按他造當事人之人數附繕本）「切勿
逕送上級法院」。
                              書記官  林政良
中    華    民    國   100    年    10    月    14    日